臺灣高雄地方法院刑事判決
公　訴　人　臺灣高雄地方法院檢察署檢察官
被　　　告　甲○○
　　　　　　　　　　（另案羈押於台灣高雄看守所）
指定辯護人　本院公設辯護人乙○○
上列被告因違反槍砲彈藥刀械管制條例案件，經檢察官提起公訴
（93年度偵字第25305 號），本院判決如下：
    主  文
甲○○未經許可，寄藏可發射子彈具有殺傷力之改造手槍，處有
期徒刑壹年貳月，併科罰金新台幣玖萬元，罰金如易服勞役，以
銀元參佰元即新台幣玖佰元折算壹日。扣案之仿ＷＡＬＴＨＥＲ
廠ＰＰＫ／Ｓ型半自動手槍製造之玩具手槍，換裝土造金屬槍管
而成之改造手槍（內含彈匣壹個；槍枝編號：0000000000號）壹
支沒收。
    事  實
一、甲○○明知可發射子彈具有殺傷力之改造手槍、及具有殺傷
    力之土造子彈，為槍砲彈藥刀械管制條例所管制之違禁物、
    非經主管機關許可，不得持有、寄藏。竟於民國93年12月14
    日上午10時許，在高雄縣大寮鄉大發工業區內，未經許可，
    受不詳姓名、年籍，綽號為「寶生」之成年男子委託，代為
    保管寄藏具有殺傷力之「仿ＷＡＬＴＨＥＲ廠ＰＰＫ／Ｓ型
    半自動手槍製造之玩具手槍，換裝土造金屬槍管而成之改造
    手槍（欠缺扳機簧及保險）」1 支、及具直徑7.7mm 金屬彈
    頭之土造子彈5 顆（另同時交付6 顆無法擊發而無殺傷力之
    子彈；合計共11顆）。嗣於93年12月14日下午2 時55分許，
    於高雄市○○區○○路及丹山路口為警查獲，並在甲○○所
    駕駛之ＺＷ-1763 號之自用小客車右前方腳踏墊上，查獲上
    開改造手槍1 支（內含彈匣1 個)、 子彈3 顆（即上開11顆
    中之3 顆），並於同日下午3 時55分許，在高雄市小港區51
    號3 樓之甲○○住處查獲上開11顆中之其餘8 顆子彈。
二、案經高雄市政府警察局小港分局報告臺灣高雄地方法院檢察
    署檢察官偵查起訴。
    理  由
壹、程序部分：
一、本案卷附內政部警政署刑事警察局（下稱刑事警察局）之刑
    鑑字第0000000000槍彈鑑定書（見偵卷第22頁），係高雄市
    小港分局人員委託刑事警察局所為之鑑定，性質上係被告以
    外之人於審判外所為之書面陳述，且因該鑑定報告非審判長
    、受命法官或檢察官依刑事訴訟法第19 8條規定囑託該局所
    為之鑑定，而係由移送機關在將本件移送檢察官偵查前自行
    送請刑事警察局所為之鑑定，故不屬於同法第20 6條規定由
    鑑定人所出具之鑑定報告，依刑事訴訟法第159 條第1 項規
    定，該紙鑑定書乃屬於傳聞證據；又因該鑑定書並非經常處
    於可受公開檢查狀態下所作成之文書，且係由刑事警察局針
    對具體個案為之，更重要者，該鑑定書乃本件刑事案件中由
    司法警察官員所制作，與刑事訴訟法第159 條之4 第1 款由
    公務員職務上所製作之證明文書規定有間（該條款立法理由
    參照），亦非刑事訴訟法第159 條之4 第1 款所謂得成為傳
    聞例外之公務文書（王兆鵬、陳運財等著傳聞法則理論與實
    踐乙書第220 頁參照），惟檢察官及被告於本院行準備程序
    及審理時對於該鑑定書均同意作為證據使用，本院審酌該鑑
    定書係依專業之方法進行鑑驗，其作成之情況並無不適當之
    情形，故該鑑定書依刑事訴訟法第159 條之5 第1 項之規定
    ，既經檢察官及被告之同意，有證據能力。
二、按鑑定人由審判長、受命法官或檢察官就下列之人選任1 人
    或數人充之：(一)就鑑定事項有特別知識經驗者。(二)經政府機
    關委任有鑑定職務者；鑑定之經過及其結果，應命鑑定人以
    言詞或書面報告；法院或檢察官得囑託醫院、學校或其他相
    當之機關、團體為鑑定，或審查他人之鑑定，並準用第203
    條至第206 條之1 規定，刑事訴訟法第198 條、第206 條第
    1 項、第208 條第1 項分別定有明文。查卷附之內政部警政
    署刑事警察局0000000000就扣案子彈所為之鑑定函 (見本院
    卷第36頁)， 係受命法官概括選任內政部警政署刑事警察局
    為鑑定機關，依上開說明，該鑑定書，雖係被告以外之人於
    審判外之書面陳述，然係受命法官概括委託內政部警政署刑
    事警察局鑑定後所製作之鑑定報告，為刑事訴訟法第159 條
    第1 項所指例外情形，依同法第208 條，應有證據能力。
貳、實體部分：
一、上開事實業據被告甲○○於警詢、偵查及本院審理時供承不
    諱，並有扣案之槍、彈可證。而扣案之土造槍、彈，經送內
    政部警政署刑事警察局鑑定結果如下：(一)送鑑改造手槍壹
    枝 (槍枝管制編號：0000000000) ，認係仿ＷＡＬＴＨＥＲ
    廠ＰＰＫ／Ｓ型半自動手槍製造之玩具手槍換裝土造金屬槍
    管而成之改造手槍，經檢視後，欠缺扳機簧及保險，惟不影
    響槍枝之擊發功能，仍可擊發同案送鑑子彈，認具殺傷力(
    見偵卷第23頁)；送鑑改造子彈壹拾壹顆，認均係土造子
    彈 (具直徑7.7mm金屬彈頭)，採樣4顆試射結果，2顆可擊發
    ，認具殺傷力，2顆無法擊發，認不具殺傷力，有刑事警察
    局上開0000000000槍彈鑑定書在卷可稽 (見偵卷第22 、23
    頁)。(二)另送鑑之土造子彈七顆，均經實際試射結果，其中3
    顆，可擊發，認具殺傷力；其餘4顆，無法擊發，認不具殺
    傷力 (見本院卷第36頁），有刑事警察局上開槍0000000000
    號子彈鑑定函在卷可稽，堪認被告之自白與事實相符，自得
    採為論罪之依據。綜上所述，本案事證明確，被告犯行，洵
    堪認定。
二、論罪科刑：
  (一)按槍砲彈藥刀械管制條例所稱「槍砲」，係指各式各國合法
    兵工廠產製之制式槍枝、或其他可發射金屬或子彈具有殺傷
    力之各式槍砲；「彈藥」則指前款各式槍砲所使用之子彈，
    槍砲彈藥刀械管制條例第4 條第1 項第1 款、第2 款分別定
    有明文；而前揭槍砲、彈藥，非經中央主管機關許可，不得
    持有，同法第5 條亦定有明文。本案被告受寄藏之手槍及子
    彈，經鑑驗結果，其中改造手槍1 支及其中子彈5 發均具殺
    傷力，已如前述，堪認其均屬槍砲彈藥刀械管制條例第4 條
    第1 項第1 款、第2 款所稱之槍砲、彈藥無誤。
  (二)查本件被告行為後，槍砲彈藥刀械管制條例關於改造手槍之
    相關規定，於94年1 月26日修正，並於同年月28日起施行。
    修正前原條例第11條第4 項規定未經許可，持有、寄藏第4
    條第1 項第1 款所稱其他可發射金屬或子彈具有殺傷力之各
    式槍砲者，處一年以上七年以下有期徒刑，併科新臺幣700
    萬元以下罰金；嗣修正後則刪除原條例第11條，改列於同條
    例第8 條，並於該條第4 項規定未經許可，持有第4 條第1
    項第1 款所定其他可發射金屬或子彈具有殺傷力之各式槍砲
    者，處3 年以上10年以下有期徒刑，併科新臺幣700 萬元以
    下罰金。茲就前開修正前、後規定相比較之結果，應以被告
    行為時之舊法即修正前槍砲彈藥刀械管制條例第11條第4 項
    之規定較有利於被告，依刑法第2 條第1 項但書規定，應適
    用最有利於被告之舊法。
  (三)核被告所為，係犯修正前槍砲彈藥刀械管制條例第11條第4
    項之未經許可寄藏可發射子彈具有殺傷力之改造手槍罪、同
    條例第12條第4 項之未經許可寄藏子彈罪。茲寄藏與持有，
    均係將物置於自己實力支配之下，惟寄藏係受人委託代為保
    管，其寄藏本身之持有，係寄藏之當然結果，法律上已就「
    寄藏」行為為包括之評價，「持有」部分不另論罪（最高法
    院74年度台上字第3400號判例、89年度台上字第6165號判決
    參照），是就被告「持有」前開改造手槍、子彈之行為自不
    另予論處。被告未經許可同時寄藏扣案之改造手槍、子彈，
    係以一行為觸犯上開二罪名，為想像競合犯，應從較重之修
    正前槍砲彈藥刀械管制條例第11條第4 項之未經許可寄藏可
    發射子彈具有殺傷力之改造手槍罪處斷。爰審酌被告明知改
    造手槍、土造子彈具殺傷力，乃具高度危險性之物品，非經
    主管機關許可不得擅自收受寄藏，竟收受寄藏，顯已嚴重影
    響社會治安，惟念及其犯後坦承犯行、態度尚可等一切情狀
    ，量處如主文所示之刑及罰金，並就罰金部分，諭知易服勞
    役之折算標準。
  (四)至扣案之改造手槍1 枝（含彈匣1 個），經鑑定結果，認具
    殺傷力，已如前述，係屬違禁物，依刑法第38條第1 項第1
    款規定，宣告沒收。另扣案之11顆子彈均業經鑑定機關試射
    驗耗，其中5 顆子彈，經鑑定結果，認具殺傷力，然因業經
    鑑定機關試射驗耗，因已不具備子彈之完整結構，顯然已非
    違禁物，爰不予宣告沒收；另其餘6 顆子彈，經鑑定結果，
    並不具殺傷力，性質上本非違禁物，自無庸宣告沒收。
  (五)又公訴意旨係以被告於93年12月14日下午2 時許，在高雄市
    小港區○○路51號3 樓住處內，受不詳姓名、年籍、綽號「
    寶生」之成年男子委託寄藏改造手槍1 支、改造子彈11顆等
    語，惟公訴人於本院審理時，業已將被告收受寄藏之時間、
    地點更正如事實欄所示，併此敘明。
三、又除事實欄所示具殺傷力之5 顆土造子彈外，公訴意旨另指
    被告寄藏具殺傷力之6 顆土造子彈云云。惟查該6 顆子彈經
    送驗結果，並不具殺傷力（詳如前述），本應為無罪之諭知
    ，但因公訴人認此部分，與前揭有罪部分，有裁判上一罪之
    關係，故不另為無罪之諭知。
四、據上論斷：應依刑事訴訟法第299 條第1 項前段，修正前槍
    砲彈藥刀械管制條例第11條第4 項、同條例第12條第4 項，
    刑法第2 條第1 項但書、第11條前段、第55條、第42條第2
    項、第38條第1 項第1 款，罰金罰鍰提高標準條例第2 條，
    現行法規所定貨幣單位折算新台幣條例第2 條，判決如主文
本案經檢察官李門鶱到庭執行職務。
中　　華　　民　　國　　94　　年　　12　　月　  6　　 日
                  刑事第13庭    審判長法　官  洪碩垣
                                      法　官  劉惠娟
                                      法　官  張金柱
以上正本證明與原本無異。
如不服本判決，應於收受送達後10日內向本院提出上訴書狀。
（須附繕本）
中　　華　　民　　國　　94　　年　　12　　月　　12　　日
                                      書記官　蘇  豫
附錄本件判決論罪科刑法條：
修正前槍砲彈藥刀械管制條例第11條第4 項：
未經許可，持有、寄藏或意圖販賣而陳列第一項所列槍砲者，處
1 年以上7 年以下有期徒刑，併科新臺幣7 百萬元以下罰金。
槍砲彈藥刀械管制條例第12條第4 項：
未經許可，持有、寄藏或意圖販賣而陳列子彈者，處5 年以下有
期徒刑，併科新台幣3 百萬元以下罰金。
